臺灣桃園地方法院刑事判決　　　　　　　 99年度訴字第299號
公　訴　人　臺灣桃園地方法院檢察署檢察官
被　　　告　游証安原名游有仁.
選任辯護人　劉世興律師
上列被告因殺人未遂案件，經檢察官提起公訴（98年度偵字第
28203號、99年度偵字第1332號），本院判決如下：
    主  文
游証安共同殺人，未遂，累犯，處有期徒刑伍年拾月。
    事  實
一、游証安於民國97年間因公共危險案件，經本院判處有期徒刑
    3月確定，已於97年9月3日易科罰金執行完畢，猶不思悔改
    ，因與洪建中間前有轉賣車輛處理他筆債務之糾紛，竟於97
    年12月25日晚間6時50分許，偕與4名真實姓名、年籍不詳之
    成年友人（此4名友人下合稱友人群），前往桃園縣桃園市
    ○○○街37號小吃店尋找已在該處用餐之洪建中，游証安與
    其友人群均知頭部乃人體重要部位，且可預見自己或同夥持
    器毆擊人之頭部，極有可能造成死亡之結果，仍不違背本意
    ，而共同基於殺人之不確定故意聯絡，先由游証安進入上址
    小吃店內要求洪建中步出店外，友人群便在店外蓄勢等候，
    待洪建中走至店外後，即由其中1人高喊「給他死！（臺語
    發音）」等語，游証安旋以徒手、再以畚斗接連毆打洪建中
    之頭部與臉部，友人群則以徒手或持伸縮棒、掃帚、畚斗接
    連毆打洪建中之頭部、臉部與手部，上述游証安及其友人群
    接續毆擊之舉造成洪建中受有外傷性右側額葉腦出血、右側
    開放性顱骨骨折、左臉中樞性臉麻痺、左手感覺麻木等傷害
    ，嗣經洪建中之友人蔡易珊、汪展慶、袁聖賢聽聞毆擊之聲
    ，而由汪展慶、袁聖賢出面制止圍毆，游証安及其友人群遂
    皆逃離現場，洪建中經由袁聖賢即時送醫急救方倖免於死。
二、案經洪建中訴由桃園縣政府警察局桃園分局報請臺灣桃園地
    方法院檢察署檢察官偵查起訴。
    理  由
壹、證據能力
一、觀諸長庚醫療財團法人林口長庚紀念醫院之診斷證明書，係
    醫院醫師本於專業知識於業務上作成之證明文書，具有相當
    之中立性，又核無不可信之情況，依刑事訴訟法第159條之4
    第2款規定，自有證據能力。
二、按被告以外之人於偵查中向檢察官所為之陳述，除顯有不可
    信之情況者外，得為證據，刑事訴訟法第159條之1第2項定
    有明文。此乃因檢察官訊問證人、鑑定人等被告以外之人時
    ，均能遵守法律規定而不致違法取供，並令具結，可信性極
    高，為兼顧理論與實務而設。故被告、辯護人如主張證人於
    偵查中所為證言有顯不可信之例外情形者，當負舉證責任，
    否則，被告以外之人向檢察官所為之陳述，無庸另為證明具
    備可信性，原則上本得作為認定犯罪之證據。查證人蔡易珊
    、汪展慶、袁聖賢於偵查中經具結後向檢察官所為之陳述，
    被告游証安及其辯護人均未指出且證明前開證人之證言有何
    顯不可信之情況，又經辯護人於本院審理中已對前開證人進
    行詰問，足以保障被告詰問權之行使，依前揭規定，前開證
    人於檢察官偵查中所為之陳述自不因係傳聞而無證據能力。
三、長庚醫療財團法人林口長庚紀念醫院之函文內容、扣押筆錄
    暨扣押物品目錄表，雖屬被告以外之人於審判外之書面陳述
    ，但當事人、辯護人對前開陳述未予爭執其證據能力，復經
    被告、辯護人於本院準備程序時同意作為證據使用（見本院
    訴字卷卷1第29頁背面），本院審酌前開陳述作成時之情況
    認無不當之處，適為本案證據，依刑事訴訟法第159條之5第
    1項規定，得為證據。
四、至卷附之蒐證照片、監視錄影畫面翻拍照片，乃以機械方式
    所留存之影像，即屬非供述性證據，自無傳聞法則之適用，
    而有證據能力。
貳、實體認定
一、訊據被告固坦承因對洪建中處理轉賣車輛之事有所不滿，乃
    於97年12月25日晚間6時50分許，前往上址小吃店尋找已在
    該處用餐之洪建中，待洪建中走至店外後，被告即以徒手、
    再以畚斗接連毆打洪建中之頭部與臉部等事實（見本院訴字
    卷卷1第28頁背面至第29頁、第41頁），惟矢口否認有何偕
    同友人群殺害洪建中之犯行，辯稱：伊僅帶同自稱「邱先生
    」及「邱先生」之1名朋友，洽找洪建中詢問前由伊所使用
    之車輛何在，經洪建中告知車輛業已轉售後，心生不滿始單
    獨起意毆打洪建中，「邱先生」及「邱先生」之友人係為勸
    架方持掃帚、畚斗加入毆打洪建中之局面云云（見本院訴字
    卷卷1第28頁背面、本院訴字卷卷3第27頁背面）。經查：
  (一)上揭犯罪事實，業據告訴人即證人洪建中於本院審理時證述
    屬實，核與證人蔡易珊、汪展慶、袁聖賢於檢察官偵查及本
    院審理時所證之案發經過情形契合一致，且觀證人蔡易珊、
    汪展慶、袁聖賢歷次證稱之情詞均相吻合，參以證人蔡易珊
    、汪展慶、袁聖賢均與被告前無仇隙，衡情應無誣攀被告之
    理，況被告亦對其與同行友人一同持器毆打洪建中等情供陳
    無訛，業如前述，而被告僅對事先有無犯意聯絡、同行友人
    人數等案發過程之部分細節有所爭執，然觀被告前後所述案
    發過程已見不一，忽稱係洪建中及另4、5名不詳人士先行動
    手毆打自己云云（見臺灣桃園地方法院檢察署98年度他字第
    4306號卷第14頁），忽稱僅有自己一人出手毆打洪建中云云
    （見臺灣桃園地方法院檢察署98年度偵字第28203號卷第58
    頁），忽稱己方同行之人只有1車前往案發地點云云（見本
    院訴字卷卷1第41頁、第47頁及其背面），忽稱其有要求白
    牌計程車跟隨己方之人前往案發地點卻又無法解釋何以有此
    舉動云云（見本院訴字卷卷1第60頁背面至第61頁），直迄
    其於本院審理時方行坦承大部分之犯罪事實，未若告訴人始
    終呈現堅指不移之情形，則被告縱對部分細節事項仍事爭執
    ，但其說詞反覆自不如告訴人指陳經過更為可信，另有扣押
    筆錄暨扣押物品目錄表（見臺灣桃園地方法院檢察署98年度
    偵字第28203號卷第27至29頁）、蒐證照片（見臺灣桃園地
    方法院檢察署98年度偵字第28203號卷第38頁、本院訴字卷
    卷2第175至177頁）、監視錄影畫面翻拍照片（見臺灣桃園
    地方法院檢察署98年度偵字第28203號卷第31至36頁、本院
    訴字卷卷1第63至76頁）佐證告訴人之證詞。且就到達案發
    現場旋即逃離之被告及其友人群人數共計應為5人一節，則
    經本院勘驗監視錄影畫面翻拍照片查知屬實（見本院訴字卷
    卷1第61至62頁），是告訴人所述堪值採信；又洪建中於遭
    毆打後之案發當日，經由袁聖賢輾轉送往長庚醫療財團法人
    林口長庚紀念醫院急診，被診斷受有外傷性右側額葉腦出血
    、右側開放性顱骨骨折、左臉中樞性臉麻痺、左手感覺麻木
    等傷害，而於翌日即在該院接受開顱手術移除右側額葉腦出
    血、插入之骨片與異物並將開放性骨折復位等情，亦有長庚
    醫療財團法人林口長庚紀念醫院診斷證明書附卷可考（見臺
    灣桃園地方法院檢察署98年度偵字第28203號卷第41頁），
    除足認被告及其友人群所施毆擊行為與洪建中所受傷勢結果
    間具有相當因果關係外，已見洪建中身受前開嚴重傷勢，幸
    得即時送醫急救，始倖免於死。
  (二)按刑法上殺人與傷害罪之區別，應以加害人有無殺意為斷，
    若以戕害他人生命之故意，著手於毆擊之實行而未發生死亡
    之結果，為殺人未遂；倘無使人喪失生命之故意，僅在使其
    身體、健康受到傷害，則為傷害罪，二罪皆發生傷害之結果
    ，只其主觀犯意及身體傷害程度不同而已。被害人所受傷害
    之程度及部位，固不能據為認定有無殺人犯意之唯一標準，
    但被害人所受傷害之程度、部位，及加害人之下手情形如何
    ，於審究犯意方面，仍不失為重要參考，但不能因加害人與
    被害人無深仇大恨，即認無殺人之故意。準此，加害人主觀
    上有無殺人犯意，應就一切證據詳查審認，舉凡犯罪動機、
    案發情境、持器種類、行兇過程、傷害部位、傷痕多寡、傷
    勢輕重、受傷之處是否為致命部位等項，俱應本於經驗及論
    理法則，綜合判斷而為認定之標準。本案被告持以逞兇之畚
    斗，經被告重毆洪建中而使畚斗斷裂後所扣得之畚斗手把，
    係鋁製材質、質地堅硬之物，業經本院當庭勘驗屬實（見本
    院訴字卷卷1第30頁背面），至友人群所持以毆擊洪建中之
    器物雖未扣案無從勘驗，參以洪建中所受傷勢，其中右側額
    骨部有一面積約2平方公分之開放性傷口，深度深入顱骨，
    且有開放性骨折，更有顱內出血之情形，此需極大外力始能
    造成，已具高度之生命危險性等情，有長庚醫療財團法人林
    口長庚紀念醫院函文內容在卷可憑（見本院訴字卷卷3第9至
    11頁），顯見洪建中係遭被告及其友人群手持堅硬器具猛烈
    毆擊，始能造成上開嚴重傷勢，又頭部係人體極重要且脆弱
    之部位，內有主管一切知覺、記憶之大腦及人體呼吸、心血
    管中樞之延腦等重要器官，如以堅硬器物朝被害人之頭部猛
    烈毆擊，將有極大可能導致大量內出血而使他人發生死亡之
    結果，此為一般具有正常智識之人均所能知悉，以被告於本
    院審理中始終應答自如之狀態，則其智識能力當與一般常人
    無異，其對前開情形自無從推稱不知，是被告主觀上對於持
    器毆擊人體重要部位將會導致死亡之結果，自應有所預見。
    被告及其辯護人雖均辯稱：被告與洪建中間未涉深仇大恨，
    被告與同行之人又係拾取置於案發地點附近路旁之掃帚、畚
    斗等物用以毆打洪建中，可見被告僅只出於傷害之意方行動
    手云云，然觀被告十分氣憤洪建中參與轉售車輛之事，直到
    相距案發時點甚久之99年4月21日本院準備程序時，原仍一
    再表示忿忿不平之心態，嗣經法官詳加勸解後始生知錯悔意
    ，益徵被告於逞兇洩恨前之案發當時必更憤怒難忍，況且待
    洪建中走至上址小吃店店外後不久，便遭呼喊「給他死！（
    臺語發音）」等語，均足佐證被告洵有殺害告訴人之動機。
    從而，被告既有殺害告訴人之動機，於被告及其友人群行兇
    之際，應可預見自己或同夥持器毆擊洪建中之頭部，極有可
    能造成死亡之結果，卻在不違背本意下而仍為之，顯見被告
    主觀上具有殺人之不確定故意至明，被告及其辯護人所辯上
    情，即非可採。本案事證明確，被告犯行堪以認定。
二、核被告所為，係犯刑法第271條第2項、第1項殺人未遂罪。
    被告接連毆擊洪建中之行為，主觀上係出於單一犯意，客觀
    上係於密切接近之時、地內接續施行，依照一般社會健全觀
    念，該行為所含之各次舉動獨立性極為薄弱即難強行分開，
    視為接續實行而為包括一行為予以評價，為接續犯，應論以
    一罪。被告與其友人群間，就本案犯行存有犯意聯絡及行為
    分擔，應論以共同正犯。被告既已著手於殺人行為之實行，
    未生洪建中死亡之結果，為未遂犯，依刑法第25條第2項規
    定，按既遂犯之刑減輕其刑。被告有如事實欄所載之犯罪科
    刑執行情形，有臺灣高等法院被告前案紀錄表在卷可考，其
    前受有期徒刑執行完畢，於5年以內故意再犯本案有期徒刑
    以上之罪，為累犯，應依刑法第47條第1項之規定加重其刑
    ，並依法先加後減。爰審酌被告已知坦承部分犯行，然其僅
    因細故便下手行兇，被害人雖倖免於死，所受傷勢非輕，且
    被告迄今未與被害人達成和解，兼衡被告之素行、智識程度
    、生活狀況、犯後態度及其犯罪之手段等一切情狀，量處如
    主文所示之刑。被告及其友人群逞兇所用之器具，為不知何
    人所有之物，尚無證據證明屬於被告或其共犯所有，茲不為
    沒收之諭知。
據上論斷，應依刑事訴訟法第299條第1項前段，刑法第28條、第
271條第1項、第2項、第25條第2項、第47條第1項，判決如主文
。
本案經檢察官陳立儒到庭執行職務。
中    華    民    國   100    年    2     月    17    日
                  刑事第一庭  審判長法  官  曾家貽
                                    法  官  林虹翔
                                    法  官  俞力華
以上正本證明與原本無異。
如不服本判決應於收受判決後10日內向本院提出上訴書狀，並應
敘述具體理由。其未敘述上訴理由者，應於上訴期間屆滿後20日
內向本院補提理由書(均須按他造當事人之人數附繕本)「切勿逕
送上級法院」。
                                     書記官  李靜華
中    華    民    國   100    年    2     月    18    日
附錄本案論罪科刑法條
中華民國刑法第271條
（普通殺人罪）
殺人者，處死刑、無期徒刑或10年以上有期徒刑。
前項之未遂犯罰之。
預備犯第1項之罪者，處2年以下有期徒刑。